臺灣高等法院刑事判決
110年度上訴字第3747號
上  訴  人  臺灣桃園地方檢察署檢察官 
被      告  賴泓至




選任辯護人  彭瑞明律師（法扶律師）
上列上訴人因被告詐欺等案件，不服臺灣桃園地方法院110年度
金訴字第62號，中華民國110年8月17日第一審判決（起訴案號：
臺灣桃園地方檢察署109年度偵字第31468號），提起上訴，本院
判決如下：
    主  文
原判決撤銷。
賴泓至無罪。
    理  由
壹、公訴意旨略以：被告賴泓至於民國109年8月13日前某日，介
    紹許瀚璘（涉嫌加重詐欺部分，業經原審法院以109年度審
    訴字第2174號判刑確定）參與真實姓名年籍資料不詳之詐騙
    集團。許瀚璘、賴泓至及詐騙集團成員共同意圖為自己不法
    所有，基於詐欺取財、洗錢及組織犯罪之犯意聯絡，由不詳
    之詐騙集團成員於109年8月13日下午2時許撥打電話予蔡璧
    基，佯稱健保卡有領取管制藥品紀錄涉及刑案，須配合檢警
    調查並將存簿、金融卡及密碼等資料交付看管等語，致蔡璧
    基陷於錯誤於同年月14日上午11時17分，囑託其印尼籍看護
    HENNY DWI ASRINI將其所申設之○○商業銀行帳號000-000000
    00000號帳戶（下稱本案帳戶）之存簿、提款卡、密碼及○○○
    ○銀行、中華○○股份有限公司、○○商業銀行、○○信用合作社
    、○○商業銀行、○○銀行等存簿及提款卡裝於紙袋後，至○○市
    ○○區○○路000號前，將紙袋交付予許瀚璘，許瀚璘再依不詳
    詐欺集團成員之指示，持上開提款卡於109年8月14日（起訴
    書誤載為108年8月14日，應予更正）上午11時43分至同日上
    午11時46分止，至○○市○○區○○路000號○○商業銀行○○分行ATM
    ，領取5筆共計新臺幣（下同）10萬元後，搭乘計程車至○○
    高鐵站，將裝有10萬元之紙袋再放置於該站垃圾桶內，以此
    方式將收取款項繳回再將贓款交付上手，並獲得4,500元之
    報酬。　
貳、按對於判決之一部上訴者，其有關係之部分，視為亦已上訴
    ，刑事訴訟法第348條第2項定有明文。而所謂有關係之部分
    ，係指法院認具案件單一性不可分關係之實質上或裁判上一
    罪，判決之各部分在審判上無從分割，因一部上訴而其全部
    必受影響者而言。本件檢察官雖僅就原判決不另為無罪諭知
    部分提起上訴，然其有關係之部分即原審諭知有罪部分，因
    審判不可分，視為亦已上訴，本院審理範圍自應及於原判決
    有罪及不另為無罪諭知部分，即起訴事實及原判決之全部，
    合先說明。
參、按犯罪事實應依證據認定之，無證據不得認定犯罪事實；又
    不能證明被告犯罪者，即應諭知無罪之判決，刑事訴訟法第
    154條第2項、第301條第1項分別定有明文。刑事訴訟上證明
    之資料，無論其為直接或間接證據，均須達於通常一般之人
    均不致有所懷疑，而得確信其為真實之程度，始得據為有罪
    之認定，若其關於被告是否犯罪之證明未能達此程度，而有
    合理懷疑之存在，致使無從形成有罪之確信，根據「罪證有
    疑，利於被告」之證據法則，即不得遽為不利被告之認定；
    其以情況證據（即間接證據）斷罪時，尤須基於該證據在直
    接關係上所可證明之他項情況事實，本乎推理作用足以確證
    被告有罪，方為合法，不得徒憑主觀上之推想，將一般經驗
    上有利被告之其他合理情況逕予排除（最高法院76年台上字
    第4986號、32年上字第67號判例意旨參照）。且刑事訴訟法
    上所謂認定被告犯罪事實之證據，係指足以認定被告確有犯
    罪行為之積極證據而言，苟積極證據不足為不利於被告事實
    之認定時，即應為有利於被告之認定，更不必有何有利之證
    據（最高法院29年上字第3105號及30年上字第816號判例意
    旨參照）。
肆、公訴意旨認被告有參與犯罪組織、加重詐欺取財及洗錢犯行
    ，係以告訴人蔡璧基與HENNY DWI ASRINI於警詢時之證述、
    許瀚璘於警詢時及偵查中之證述、許瀚璘與被告之通訊軟體
    對話紀錄、內政部警政署反詐騙諮詢專線紀錄表、許瀚璘搭
    乘計程車之移動紀錄網頁截圖、LINE本案門號搜尋紀錄、監
    視器畫面截圖、本案帳戶網頁提款資料為主要依據。
伍、訊據被告固坦承其與許瀚璘一起加入本案詐騙集團，惟否認
    參與犯罪組織、加重詐欺取財及洗錢犯行，辯稱：我並未介
    紹許瀚璘加入詐騙集團，也不知道許瀚璘於109年8月14日有
    拿本案帳戶提款卡領錢，他事後也未向我回報等語。　　
陸、經查：
一、告訴人蔡璧基於前開時間、地點接獲詐騙集團成員來電後，
    囑託其印尼籍看護將裝有本案帳戶之存簿、提款卡、密碼及
    上述金融機構等資料之紙袋交予許瀚璘，許瀚璘再依該集團
    成員指示，持本案帳戶提款卡領取10萬元並搭車至○○高鐵站
    ，將裝有10萬元之紙袋置於○○高鐵站之垃圾桶內，以此方式
    將贓款交付上手，並獲得4,500元之報酬等情，業經證人即
    告訴人蔡壁基、證人HENNY DWI ASRINI及共犯許瀚璘供述明
    確（他卷第7-12頁，偵27813卷第17-22、107-108頁），並
    有監視器畫面截圖、許瀚璘搭乘計程車移動之網頁紀錄截圖
    、○○市政府警察局○○分局○○派出所陳報單、受理各類案件紀
    錄表、受理刑事案件報案三聯單、內政部警政署反詐騙諮詢
    專線紀錄表、本案帳戶交易明細表（偵27813卷第69-72、77
    -86、93頁）可佐，且為被告所不爭執，此部分事實，合先
    認定。
二、依證人許瀚璘之證詞，尚難認定被告有參與本件詐欺與洗錢
    犯行：
（一）本件取款車手許瀚璘為警查獲後，經警方搜索其隨身攜帶之手機，發現其微信及Messenger內有與暱稱「賴賴」及「賴泓至」之對話紀錄。而證人許瀚璘固指證稱「賴泓至負責叫我起床，問我有沒有工作，有時候也會指派工作給我，跟我說要到哪裡預備，到現場是『吳經理』指揮我，我有工作及做完工作都要跟賴泓至及『吳經理』回報」（偵27813卷第21頁）等語。
（二）然關於取得本案帳戶提款卡與領款後放置之經過，證人許瀚璘明確證稱「我於109年8月14日有至○○工作，當天到了之後，公司的人打電話叫我跟另一名中年女性拿包裹，拿完包裹後，對方叫我把包裹裡卡片的錢領出來，我領了10萬，後來對方叫我把卡片跟錢放在○○高鐵站的廁所內」、「對方跟我聯繫的是微信裡『吳經理』的人，我不知道對方年籍與姓名，有工作是他通知我的，到現場也是他打電話叫我做什麼我就做什麼」、「包裹內有銀行金融卡跟存摺1本，拿到東西後『吳經理』就叫我去附近銀行把錢領出來」、「我後來坐計程車去高鐵站，『吳經理』叫我把東西放在廁所裡」（偵27813卷第19-20頁）等語。
（三）是由許瀚璘所證案發當天即109年8月14日拿取提款卡、領
      取款項後藏放於高鐵站廁所之經過，均係聽從「吳經理」
      之指示（而非被告），其隻字未提被告就該次領取卡片、
      提領款項、放置贓款有何指示或傳遞訊息之情形，則被告
      是否果有參與許瀚璘該次犯行，已非無疑。
三、卷附被告及許瀚璘之對話紀錄截圖，無從推認被告知悉或參
    與本件詐欺與洗錢犯行：
（一）關於109年8月1日至12日之對話（偵27813卷第49-57頁）
   1、被告固於109年8月1日向許瀚璘表示「四個人資料準備好
      」；8月2日稱「東西準備好了沒」、「今天要交」、「東
      西先拍來」、「不然明天沒辦法做事」、「大家都斷糧」
      ；於8月3日稱「人趕快集合」、「等等要下○○了」；於8
      月4日稱「他們兩個是你很熟的嗎」、「他們知道是白天
      做事嗎」、「靠北要跟他們講喔」、「不然早上起不來大
      家都吃土」、「想發財就拼點」、「你要算坐車下去○○的
      時間」、「跟你說喔，今天一定要把東西收到你手上」；
      於8月10日稱「你不要睡過站」、「你到哪了」；於8月11
      日稱「欸你不要睡著喔」、「你還要等接應劉」；於8月1
      2日則有未接語音通話2通。
   2、就上述對話紀錄，被告供稱「我有時候會替上游向許瀚璘
      傳遞訊息，因為他們知道我跟許瀚璘是朋友，找不到許瀚
      璘時，會叫我傳話」、「許瀚璘常常睡過頭，接不到上面
      的電話，別人就會叫我提醒許瀚璘」（本院卷第138頁）
      。而前揭對話雖可見被告要求許瀚璘「準備資料」、「趕
      快集合」、「算時間」、「不要睡著」、「要接應」等情
      ，然對話日期均與本件案發日（109年8月14日）有相當間
      隔，且內容均未提及至特定地點領取卡片或提款、放置贓
      款，自難認上述對話與許瀚璘所為之本次犯行有關。
（二）關於109年8月13日至16日之對話（偵27813卷第57-59頁）
   1、被告固於109年8月13日8時24分對許瀚璘稱「你可以起床
      了」，並經許瀚璘於8時54分按讚，雙方於該日12時24分
      語音通話11秒。然其等於案發當天即8月14日無任何對話
      或通話紀錄；翌（15）日亦無訊息對話，僅於9時28分有1
      通未接語音通話；8月16日仍無對話訊息，僅於12時46分
      、20時48分有未接語音通話各1通（偵27813卷第59頁）。
   2、依此部分對話紀錄可知，被告僅於案發前一日上午叫許瀚
      璘起床，雙方雖有語音通話，然證人許瀚璘未曾指證案發
      前有接獲被告指示，將於翌日（即案發日）領取提款卡或
      贓款。而案發當天即8月14日，2人完全未聯絡，案發後2
      日內雙方亦無任何訊息對話（僅有未接來電），則此部分
      對話紀錄，除難以證明被告有何指示或參與許瀚璘持卡領
      取贓款外，並可徵被告所辯：不知道許瀚璘拿本案帳戶提
      款卡領錢、許瀚璘事後未回報此事、「吳經理」未於8月1
      3日至14日請我聯絡許瀚璘等語（本院卷第138頁），並非
      無據。
四、基上，依卷內事證，尚不足以證明被告就本案犯行與許瀚璘
    有何犯意聯絡及行為分擔，自不能令被告就許瀚璘所為共同
    負責。
柒、綜上所述，檢察官提出之證據方法，均不足證明被告有何參
    與犯罪組織、加重詐欺取財及洗錢犯行，揆諸前揭說明，自
    屬不能證明被告犯罪，依法應為被告無罪之諭知。原審未審
    究上情，遽認被告涉犯加重詐欺罪嫌，而為被告有罪之認定
    並予以論罪科刑，其認事用法容有違誤。檢察官提起上訴指
    摘原審不另為無罪諭知部分之認定有誤，固無足採，然原判
    決既有前開可議之處，自屬無可維持，應由本院將原判決予
    以撤銷，改諭知被告無罪之判決。
據上論斷，應依刑事訴訟法第369條第1項前段、第364條、第301
條第1項，判決如主文。
本案經檢察官王正皓到庭執行職務。
中　　華　　民　　國　　111 　年　　4 　　月　　12　　日
                  刑事第二十五庭審判長法  官 邱滋杉
                                      法  官 陳彥年
                                      法  官 邱瓊瑩
以上正本證明與原本無異。
檢察官如不服本判決，應於收受送達後20日內向本院提出上訴書
狀，其未敘述上訴之理由者並得於提起上訴後20日內向本院補提
理由書（均須按他造當事人之人數附繕本）「切勿逕送上級法院
」。
被告不得上訴。
                                      書記官 桑子樑
中　　華　　民　　國　　111 　年　　4 　　月　　12　　日